【裁判字號】    90,上易,93
【裁判日期】    901113
【裁判案由】    履行契約
【裁判全文】
臺灣高等法院臺南分院民事判決  九十年度上易字第九三號  Ｊ
      上  訴  人  士發機械有限公司
      法定代理人  甲  ○  ○
右當事人間請求履行契約事件，上訴人對於中華民國九十年四月三十日台灣台南地方
法院第一審判決（九十年度訴字第二二七號）提起上訴，本院判決如左：
      主    文
上訴駁回。
第二審訴訟費用由上訴人負擔。
      事    實
甲、上訴人方面：
一、聲明：(一)、原判決廢棄。(二)、右廢棄部分，被上訴人在第一審之訴及其假執行之
    聲請均駁回。(三)、第一、二審訴訟費用由被上訴人負擔。
二、陳述：除與原判決記載相同者，茲引用之外，補稱：
  (一)系爭和解契約書係因訴外人阮裕益所經營天津企業有限公司與被上訴人同時於台
    南縣新營市統亞工地從事吊裝作業時，因吊裝作業不當，導致被上訴人之吊車受
    損需修繕，為協議損害賠償之事宜而簽立的。故有關損害賠償之協調及和解書之
    簽寫均係由阮裕益出面處理，此有八十九年八月二十九日之協調會議記錄（已附
    卷）可稽，因而系爭和解書代表人欄下僅有訴外人阮裕益之簽名，並無上訴人公
    司法定代理人甲○○之簽名。而上訴人公司並未承攬該工程，該工程係由阮裕益
    所經營之天津企業有限公司所承作，上訴人公司之法定代理人甲○○僅係單純介
    紹該工程予阮裕益施作而已。
  (二)發生事故後，證人馬慶德出面協調時曾打電話給上訴人公司法定代理人甲○○，
    甲○○即跟馬慶德說：工程係天津企業有限公司施作的，和解書要用天津公司名
    義簽立。馬慶德說：因為天津公司沒有工程款也沒有尾款，無法由中鋼公司扣款
    。故經協議後，甲○○要求在簽立和解書之前，阮裕益需簽發同額之支票交付予
    上訴人後，才可以以上訴人之名義簽立和解書，並同意由中鋼公司扣款，惟阮裕
    益先生迄今並未交付支票予上訴人，因此，阮裕益先生在未簽發支票予上訴人之
    前，並無代理上訴人簽立和解書之權限，係屬無權代理，上訴人公司自不受系爭
    和解契約之拘束。
  (三)退一步言，縱認上訴人公司應受系爭和解契約之拘束，然依和解書第二條之約定
    ，雙方有關損害賠償費用之計算，係以被上訴人之吊車受損修繕費用之百分之七
    十來支付，而簽立和解書時，被上訴人僅片面聲稱修繕該受損吊車費用達新台幣
    （下同）一百二十萬元以上，並未提出任何憑據，雖事後，被上訴人曾提出五十
    六萬元之發票，並提出由日本國「吳本物產」株式會社所出具之吊車所需修繕及
    更換零件明細及報價單為據，上訴人公司對於上開發票之真正並不爭執，但對於
    更換零件明細及報價單則予以否認，因上開單據僅係報價單而已，至於被上訴人
    是否確有更換那麼多零件，以及業已支付新台幣六六四五四五元之金額予吳本物
    產株式會社駐台代理公司即展慶有限公司負責人吳振東，實有疑問，若有支付，
    何以未見開立發票呢？因本事件和解契約有關損害賠償費用之計算，係以吊車實
    際受損修繕費用為計算標準，若被上訴人實際上未支付達一百二十萬元以上之修
    繕費用即無由請求其百分之七十即八十四萬元之費用。
三、證據：除援用第一審所提證據外，並聲請訊問證人阮裕益。
乙、被上訴人方面：
一、聲明：(一)、上訴駁回。(二)、訴訟費用由上訴人負擔。
二、陳述：除與原判決記載相同者，茲引用之外，補稱：
    兩造已和解，上訴人應給付被上訴人八十四萬元，而被上訴人確實支出一百二十
    餘萬元，上訴人拒絕給付實無理由。
三、證據：除援用第一審所提證據外，補提吳振東收款憑證一件為證。
丙、本院依職權訊問證人馬慶德。
      理    由
一、被上訴人起訴主張：兩造於八十九年八月二十一日均對中國鋼鐵結構股份有限公
    司（下簡稱中鋼結構公司）在台南縣新營市統亞工地之正氣橋假安裝工程，從事
    拆除工作，於拆除鋼樑工作物作業時，因上訴人吊裝作業不當，致鋼樑起吊不平
    衡而打到被上訴人之吊車，致被上訴人修繕該受損吊車費用達一百二十萬元以上
    ，經中鋼結構公司法務室專員馬慶德居中協調，乃於八十九年十月十七日成立和
    解，依和解書第二條之約定，上訴人願支付被上訴人八十四萬元作為補償被上訴
    人損害賠償之費用，惟上訴人迄未依約給付，爰本於和解契約之法律關係，求為
    命上訴人給付八十四萬元及法定遲延利息之判決。
二、上訴人則以：系爭和解書係由訴外人阮裕益所簽立，伊要求阮裕益在簽立和解書
    之前需簽發同額之支票予伊後，始可簽立和解書，惟阮裕益未並交付支票予伊，
    則阮裕益即代理伊簽立和解契約之權，伊自無依和解契約賠償被上訴人之義務，
    又縱認伊須受和解契約之拘束，惟有關損害賠償費用之計算，係以吊車實際受損
    修繕費用之百分之七十為計算標準，被上訴人既無法證明其實際之支出在一百二
    十萬元以上，其請求自無理由等語，資為抗辯。
三、被上訴人主張上訴人承攬中鋼結構公司之拆除工作，於八十九年八月二十一日，
    因作業不慎致被上訴人吊車受損，於八十九年十月七日經中鋼結構公司之法務人
    員即訴外人馬慶德居中協調之結果，兩造成立和解，約定由上訴人公司支付被上
    訴人八十四萬元作為補償費用，惟上訴人迄未履行系爭和解契約等情，業據其提
    出和解書一份為證（見原審九十年度補字第三二號卷第八頁），並經證人馬慶德
    於原審及本院證述屬實（見原審卷第二九頁、本院九十年六月二十七日準備程序
    筆錄）。上訴人除抗辯非和解契約當事人外，就其他事實亦不爭執，是本件應審
    酌之點在於：(一)上訴人是否為系爭和解契約之當事人？(二)上訴人應否依系爭和解
    契約之約定給付被上訴人八十四萬元？等項，茲查：
(一)、依兩造所不爭執之系爭和解書所載，乙方即上訴人公司之代表人係訴外人阮裕益
    ，並經阮裕益親自簽名，上訴人公司法定代理人甲○○並未於該和解書簽名乙節
    ，固為兩造所不爭執。惟訴外人阮裕益係經上訴人公司法定代理人甲○○授權始
    以上訴人公司名義簽立系爭和解契約等情，業據證人馬慶德於原審證述：「當時
    兩造公司都是承攬我們公司吊裝工程協力廠商，因為吊裝施工發生事故，上訴人
    公司吊車砸到被上訴人公司的吊車發生糾紛後，勞檢單位有要求我們處理。所以
    就由我出面協調。當初協調時上訴人公司法代沒有出面到場，我有打電話跟甲○
    ○聯絡，他跟我說沒有關係由阮裕益出面處理就可以了。所以就由阮裕益代表寫
    了和解書。關於和解金額之前就跟上訴人公司法代甲○○談好，......，所以甲
    ○○之前就知道和解金額，而且和解當時甲○○也同意由阮裕益處理。所以和解
    當事人直接寫士發機械有限公司」等語明確（見原審卷第二九頁）；另證人阮裕
    益於原審亦詳證：「甲○○有同意我以士發公司之名義簽立和解書，....，當初
    是馬先生出面協調，但因為錢尚未撥下來，事情還未解決」等語明確（見原審卷
    第三十頁、第三十一頁），且上訴人法定代理人就證人上開證詞亦不爭執（見原
    審卷第四一頁），則證人馬慶德、阮裕益前開證詞，應堪信為真。再參以系爭和
    解書之當事人確係記載上訴人士發機械有限公司，足見訴外人阮裕益確係基於上
    訴人公司法定代理人之授權，而以上訴人公司之名義與被上訴人簽立系爭和解契
    約至為明確。
(二)、雖上訴人又主張伊要求阮裕益在簽立和解書之前需簽發同額之支票予伊後，始可
    簽立和解書，惟阮裕益並未交付支票予伊，自無代理和解之權云云。然查，證人
    阮裕益於本院證稱：「跟被上訴人和解有和上訴人講，翁先生（即上訴人之法定
    代理人）有同意，沒有講清楚，要先開票給他才可以和解」等語在卷（見本院九
    十年六月二十日準備程序筆錄），核與證人馬慶德於本院所證：「翁先生沒有說
    阮先生要交票才要簽和解」等語相符（見本院九十年六月二十七日準備程序筆錄
    ）。按證人馬慶德、阮裕益均一致陳稱上訴人並未要求阮裕益於和解之前需簽發
    與和解金額同額之支票予上訴人後，始可代理上訴人為和解等語，而上訴人則無
    法舉證證明，其與阮裕益間確有如此之約定之事實，足見上訴人前開抗辯，顯不
    足採。況上訴人前開主張縱或屬實，其對阮裕益所為代理權之限制，依民法第一
    百零七條之規定，亦不可對抗被上訴人。是上訴人上開抗辯，亦不足取。
(三)、上訴人另抗辯，兩造和解之內容，係上訴人賠償被上訴人所支出之修理費七成，
    被上訴人無法提出支出一百二十萬元之發票，自不得請求上訴人給付八十四萬元
    云云。按代理人於代理權限內，以本人名義所為之意思表示，直接對本人發生效
    力，民法第一百零三條定有明文。本件訴外人阮裕益既係經上訴人公司法定代理
    人授權而以上訴人公司名義簽立系爭和解契約，則該和解契約自對上訴人公司發
    生效力。再該和解契約第二條既已明定：「甲方（即被上訴人）受損吊車修繕費
    以新台幣一百二十萬元計，乙方（即上訴人）願依甲方上開受損修繕費用之七十
    ％支付甲方，作為甲方損害補償費用，亦即新台幣八十四萬元正」等語。則依前
    開和解書所載，兩造並未約明被上訴人須提出一百二十萬元之發票，始可請求該
    和解書所載之金額即八十四萬元至明，是上訴人此部分之抗辯，尚難遽採。況證
    人馬慶德於本院亦證稱：「．．那時有說要以七成計算，瑞隆（即被上訴人）有
    告訴我說損失一百二十萬元，就以七成作賠償，那時沒有談到說要拿發票，只是
    要把損失的明細提出來即可，因為我要幫他們協調，所以要他們提供明細出來，
    當初他們就有跟我說有些零件要從日本進口，這些部分，就無法拿出發票，和解
    之前被上訴人就有告訴上訴人這點，那時要和解之前，就有確定壹佰二十萬，阮
    裕益說就以七成來和解．．．」等語明確。按證人馬慶德係親自參與協調之人，
    其與兩造均無特殊利害關係，上開證詞應可採信，上訴人既明知有些零件係日本
    進口，無法提出發票等情，仍願以賠償八十四萬元予被上訴人，而達成和解，實
    不容上訴人事後再以被上訴人無法提出總計一百二十萬元以上之發票，而否認八
    十四萬元之賠償金額，是上訴人此部分之抗辯，委無足取。
四、綜上所述，被上訴人主張上訴人尚積欠和解之賠償款八十四萬元未付，堪信為真
    實，上訴人所辯則不足取。從而，被上訴人本於和解之法律關係，請求上訴人給
    付八十四萬元，洵屬正當，應予准許。又按遲延之債務，以支付金錢為標的者，
    債權人得請求依法定利率計算之遲延利息；次按給付無確定期限者，債務人於債
    權人得請求給付時，經其催告而未為給付，自受催告時起，負遲延責任。其經債
    權人起訴而送達訴狀，或依督促程序送達支付命令，或為其他相類之行為者，與
    催告有同一之效力；又遲延之債務，以支付金錢為標的者，債權人得請求依法定
    利率計算之遲延利息，民法第二百二十九條第二項及第二百三十三條第一項前段
    分別定有明文，本件被上訴人所請求者為金錢，從而，被上訴人併請求上訴人應
    給付自起訴狀送達翌日即九十年二月七日起，至清償日止，按週年利率百分之五
    計算之遲延利息，亦無不合，應予准許。原審就此為被上訴人勝訴之判決，並依
    被上訴人之聲請酌定相當之擔保金額為假執行之宣告，核無不合，上訴論旨，指
    摘原判決不當，求予廢棄改判，非有理由，應予駁回。
五、兩造其餘爭執及舉證，於本判決之結果，已無若何之影響，毋庸贅論，附此敘明
六、據上論結，本件上訴為無理由，依民事訴訟法第四百四十九條條第一項、第七十
    八條，判決如主文。
中      華      民      國     九十     年      十一    月    十三      日
                                    臺灣高等法院臺南分院民事第二庭
~B1審判長法官  吳    志    誠
~B2      法官  葉    居    正
~B3      法官  李    素    靖
右為正本係照原本作成。
不得上訴。
中      華      民      國     九十     年      十一    月    十五      日
~B法院書記官  林    鈴    香


司法院資訊處製作；財團法人民間司法改革基金會備份。
